【裁判字號】    98,訴,555
【裁判日期】    980715
【裁判案由】    毒品危害防制條例
【裁判全文】
臺灣基隆地方法院刑事判決               98年度訴字第555號
公  訴  人  臺灣基隆地方法院檢察署檢察官
被      告  乙○○
                    （另案在臺灣基隆監獄執行中）
上列被告因違反毒品危害防制條例案件，經檢察官提起公訴（98
年度毒偵字第671 號），被告並為有罪陳述，本院合議庭乃裁定
由受命法官獨任以簡式審判程序進行審理，並判決如下：
    主  文
乙○○施用第一級毒品，累犯，處有期徒刑柒月。扣案之第一級
毒品海洛因壹包（驗餘後淨重零點壹肆陸肆公克）併同無從與之
完全析離之分裝袋壹只，均沒收銷燬；注射針筒壹支，沒收。
    事  實
一、前案紀錄：
  (一)累犯紀錄：
    乙○○前分別因(甲)違反槍砲彈藥刀械管制條例及違反麻醉藥
    品管理條例等案件，經本院於民國85年4 月23日，以84年度
    訴字第460 號判決有期徒刑一年、五年六月，應執行有期徒
    刑六年四月確定；(乙)違反肅清煙毒條例及違反藥事法等案件
    ，經臺灣雲林地方法院於85年5 月15日，以84年度訴字第62
    5 號判決有期徒刑三年一月、四月，應執行有期徒刑三年三
    月確定；(丙)違反麻醉藥品管理條例案件，經臺灣高等法院高
    雄分院於85年4 月6 日，以84年度上易字第2130號判決有期
    徒刑七月確定。所犯(甲)(乙)(丙)三案則經合併定刑為有期徒刑十
    年（臺灣高等法院高雄分院85年度聲字第402 號裁定），85
    年6 月14日發監執行、89年7 月7 日假釋出監；詎旨揭假釋
    付保護管束期間猶未屆滿，乙○○旋又因(丁)犯妨害自由案件
    ，經本院於91年12月12日，以91年度易緝字第18號判決有期
    徒刑六月確定。嗣其首開假釋果經原執行機關檢具撤銷假釋
    報告表陳請法務部函准辦理撤銷，92年4 月1 日再經發監，
    執行前案即(甲)(乙)(丙)三案所餘刑期（殘刑四年十一月十七日）
    ，暨接續執行後案即(丁)案所處徒刑（有期徒刑六月）。乃乙
    ○○僅受有期徒刑之一部執行（即其(甲)(乙)(丙)三案殘刑仍未執
    畢，其(丁)案徒刑更迄未開始執行），中華民國九十六年罪犯
    減刑條例旋於96年7 月16日公布施行，所犯(甲)(乙)(丙)(丁)四案遂
    經依法減刑、定刑（本院96年度聲減字第692 號裁定），再
    由檢察官指揮執行而於96年10月16日赦免餘刑（構成累犯；
    惟乙○○因接續執行另案之罰金易服勞役，故而遲至96年11
    月1 日始經釋放出監）。
  (二)施用毒品紀錄：
  1.乙○○前因初犯施用毒品案件，經觀察、勒戒後，認有繼續
    施用毒品之傾向，經法院裁定續為強制戒治，俟民國92年3
    月13日始因停止戒治併付保護管束而經釋放出所；92年10月
    8 日管束期滿未經撤銷而完成其毒癮戒斷療程，並由臺灣基
    隆地方法院檢察署檢察官於92年10月9 日，以92年度戒毒偵
    字第67號為不起訴處分確定。
  2.其後，又於前揭1.所述強制戒治執行完畢以後之五年以內，
    再犯施用毒品案件（二犯施用毒品案件；施用毒品時間：97
    年6 月25日），由臺灣彰化地方法院檢察署檢察官提起公訴
    ，經臺灣彰化地方法院於97年9 月8 日，以97年度訴字第22
    92號判決有期徒刑八月確定而未執畢（此部分則不構成累犯
    ）。
二、本案事實：
    乙○○猶不思戒除毒癮，復基於施用第一級毒品海洛因之犯
    意，於98年3 月27日上午11時，在基隆市○○路367 號之不
    詳友人住處，將稀釋後之海洛因置入注射針筒再持以施打，
    藉以施用第一級毒品海洛因1 次。乃為警於98年3 月30日中
    午12時30分，在基隆市○○路○段208 號附近盤檢查獲，並
    扣得乙○○所有之第一級毒品海洛因1 包（驗餘後淨重0.14
    64公克）及注射針筒1 支，嗣經採其尿液送驗，結果呈嗎啡
    （海洛因代謝後尿液檢出成份）陽性反應，而悉上情。
三、案經基隆市警察局第一分局移送臺灣基隆地方法院檢察署檢
    察官偵查起訴。
    理  由
壹、程序事項
    本案被告乙○○所犯者非為死刑、無期徒刑、最輕本刑為三
    年以上有期徒刑之罪或高等法院管轄之第一審案件，其於準
    備程序進行中，先就被訴事實為有罪之陳述，經告知其簡式
    審判程序之旨，並聽取公訴人、被告之意見後，本院業已依
    刑事訴訟法第二百七十三條之一第一項規定，裁定由受命法
    官獨任以簡式審判程序進行本案之審理。
貳、實體事項
一、前揭事實業據被告乙○○於本院審理時坦承在卷，且有被告
    所有之注射針筒1 支、第一級毒品海洛因1 包（驗餘後淨重
    0.1464公克）扣案暨交通部民用航空局航空醫務中心98年4
    月16日航藥鑑字第0981904 號毒品鑑定書1 紙在卷可佐。又
    被告為警查獲所採集之尿液檢體，經送請臺灣尖端先進生技
    醫藥股份有限公司以氣相層析質譜儀法為確認檢驗之結果，
    呈嗎啡（海洛因代謝後尿液檢出成份）陽性反應，此亦有臺
    灣尖端先進生技醫藥股份有限公司98年4 月17日濫用藥物檢
    驗報告1 份，暨足與上開檢驗報告相對應之尿液檢體對照表
    1 件在卷可憑；參之以酵素免疫分析或薄層定性分析等方式
    為初步篩檢者，檢驗結果雖有相當程度偽陽性之可能，然以
    氣（液）相層析、質譜分析之儀器為交叉確認者，檢驗結果
    出現偽陽性之機率則極低，因而具有公信力，核足為對涉嫌
    人不利之認定；尤以「毒品施用後於尿液、血液中可檢出之
    最大時限，與施用劑量、施用頻率、施用方式、施用者飲水
    量之多寡、個人體質、代謝情況、檢體收集時間點及所用檢
    測方法之靈敏度等因素有關，因個案而異。依據Clarke's I
    solation Identification of Drugs第二版記載，血液中藥
    物之半衰期（濃度減半所需時間）分別為古柯鹼0.7-1.5 小
    時、海洛因3 分鐘（其代謝物為嗎啡2-3 小時）、嗎啡2-3
    小時、大麻20-36 小時、安非他命12小時（當尿液偏酸性時
    ，為4-8 小時）、甲基安非他命9 小時、Ketamine 2-4小時
    ，而MDMA約8.49小時。一般於尿液中可檢出之最大時限，古
    柯鹼為施用後1-4 天、海洛因2-4 天、嗎啡2-4 天、大麻1-
    10天、安非他命1-4 天、甲基安非他命1-5 天、MDMA1-4 天
    、MDA 1-4 天、Ketamine2-4 天。」此復曾經行政院衛生署
    藥物食品檢驗局以92年7 月23日管檢字第0920005609號函釋
    在案。勾稽以觀，足見被告於本院審理時之任意性自白，與
    事實相符，堪可採信。再者，被告查有如本判決事實欄一(二)
    所載施用毒品之前案紀錄。觀諸卷附臺灣高等法院被告前案
    紀錄表、不起訴處分書、刑事判決內容即明。從而，本案事
    證明確，參照最高法院97年9 月9 日97年度第5 次刑事庭會
    議二決議意旨、97年度臺非字第540 號判決意旨，被告於初
    犯施用毒品案件之五年以內，再犯施用毒品之犯行，堪可認
    定，應依法論科。
二、論罪科刑：
  (一)查海洛因、安非他命類分別係毒品危害防制條例所列管之第
    一級、第二級毒品，此為該條例第二條第二項第一款、第二
    款所明定。按犯毒品危害防制條例第十條之罪（施用毒品罪
    ）者，檢察官應聲請法院裁定，令被告入勒戒處所觀察、勒
    戒，經勒戒處所陳報，認受觀察、勒戒人無繼續施用毒品傾
    向者，應即釋放，並為不起訴之處分；認有繼續施用毒品傾
    向者，即應聲請法院裁定令入戒治處所強制戒治，俟強制戒
    治期滿釋放，再為不起訴之處分。惟依上揭規定觀察勒戒或
    強制戒治執行完畢釋放後，五年內再犯毒品危害防制條例第
    十條之罪（施用毒品罪）者，檢察官即應依法追訴，毒品危
    害防制條例第二十條第一項、第二項、第二十三條第二項分
    別定有明文。
  (二)核被告於初犯施用毒品案件以後之五年以內，再犯施用第一
    級毒品海洛因之行為，係犯毒品危害防制條例第十條第一項
    之施用第一級毒品罪。被告施用毒品前、後持有第一級毒品
    海洛因之低度行為，應為其施用第一級毒品之高度行為所吸
    收，不另論罪。
  (三)查起訴書雖誤繕被告施用毒品之時間，然此業據蒞庭檢察官
    於未變動其社會基本事實同一性之前提下，當庭更正如本判
    決事實欄之所載，此有本院審判筆錄在卷可稽；核此更正範
    圍，亦無礙於原起訴所特定之事實。本於檢察一體之原則，
    本院當以蒞庭檢察官所到庭更正者，為起訴所指之犯罪時間
    。
  (四)被告查有如本判決事實欄一(一)所載之犯罪科刑及刑之執行情
    形，此有臺灣高等法院被告前案紀錄表在卷可考。乃於前案
    有期徒刑受一部之執行而赦免後，五年以內，故意再犯本起
    最重本刑有期徒刑以上之罪，為累犯，應依刑法第四十七條
    第一項規定，加重其刑。
  (五)本院審酌被告犯罪之動機、吸食頻率、曾有施用毒品之前科
    仍不知戒除，兼以被告犯後坦承犯行而表悛悔之犯後態度，
    及其本案所為雖對己身健康戕害甚鉅，然其究非可與侵害他
    人法益之犯罪行為等量齊觀，尤以之於此類「施用毒品」之
    行為人而言，毒品危害防制條例之立法目的亦非重在嚴懲，
    而係重在彼等「病患性」行為之矯治等一切情狀，量處如主
    文所示之刑。
  (六)扣案之白色粉末1 包（驗餘後淨重0.1464公克），核屬毒品
    危害防制條例第二條第一項所列管之第一級毒品海洛因，有
    交通部民用航空局航空醫務中心98年4 月16日航藥鑑字第09
    81904 號毒品鑑定書1 紙附卷足考，併同無從與之完全析離
    之分裝袋1 只，均應依毒品危害防制條例第十八條第一項前
    段規定，宣告沒收併銷燬如主文之所示。至扣案之注射針筒
    1 支，則係一般市售之藥用注射針筒，核非專供施用毒品之
    器具，此亦經本院當庭勘驗無訛（參見本院審判筆錄第2 頁
    ）；兼以併係被告所有，供本案犯罪之所用，此亦據被告敘
    明在卷（參見本院審判筆錄第2 頁），爰依刑法第三十八條
    第一項第二款規定，併予宣告沒收如主文之所示。
據上論斷，應依刑事訴訟法第二百七十三條之一第一項、第二百
九十九條第一項前段，毒品危害防制條例第二十三條第二項、第
十條第一項、第十八條第一項前段，刑法第十一條、第四十七條
第一項、第三十八條第一項第二款，判決如主文。
本案經檢察官甲○○到庭執行職務。
中    華    民    國    98    年    7     月    15    日
                  刑事第四庭法  官  王慧惠
以上正本證明與原本無異。
如不服本判決應於收受送達後10日內向本院提出上訴書狀，並應
敘述具體理由；其未敘述上訴理由者，應於上訴期間屆滿後20日
內向本院補提理由書 (均須按他造當事人之人數附繕本)「切勿
逕送上級法院」。
中    華    民    國    98    年    7     月    15    日
                            書記官  王一芳
附錄論罪法條：
毒品危害防制條例第10條第1 項
施用第一級毒品者，處6 月以上5 年以下有期徒刑。


司法院資訊處製作；財團法人民間司法改革基金會備份。
